【裁判字號】    95,交易,68
【裁判日期】    950607
【裁判案由】    過失致死
【裁判全文】
臺灣板橋地方法院刑事判決              95年度交易字第68號
公  訴  人  臺灣板橋地方法院檢察署檢察官
被      告  乙○○
選任辯護人  廖振洲  律師
被      告  丁○○
選任辯護人  陳垚祥  律師
上列被告等因過失致死案件，經檢察官提起公訴（九十四年度偵
字第一二０二一號），本院判決如下：
    主  文
乙○○因過失致人於死，處有期徒刑陸月，如易科罰金以參佰元
折算壹日。
丁○○因過失致人於死，處有期徒刑陸月，如易科罰金以參佰元
折算壹日。緩刑貳年。
    事  實
一、乙○○考領有合法普通小型車駕駛執照，丁○○考領有合法
    普通重型機車駕駛執照，丁○○（有戴安全帽）於民國九十
    四年七月十四日凌晨二時三十五分許，騎乘車號Ｆ二五—九
    一三號重型機車搭載其妻甲○○（有戴安全帽），沿臺北縣
    中和市○○路往景平路方向行駛，行經設有燈光號誌管制之
    臺北縣中和市○○路與景平路交岔路口時，本應注意汽車（
    含機車）行駛至交岔路口，其行進、轉彎應遵守燈光號誌之
    指示，且在快慢車道間變換車道時，應讓直行車先行，並注
    意安全距離，而依當時天氣晴、夜間有照明、柏油路面乾燥
    無缺陷、無障礙物、視距良好等情況，並無不能注意之情事
    ，竟未依該交岔路口燈光號誌之指示，貿然闖越紅燈而自連
    城路左轉至景平路內側快車道，且於欲自內側快車道變換車
    道至外側慢車道時，亦疏未注意禮讓直行車先行，並注意安
    全距離，適有乙○○駕駛車號三Ｔ—四一八三號自用小客車
    沿臺北縣中和市○○路往華中橋方向行駛駛至，亦疏未注意
    車前狀況，二車因閃避不及，丁○○所騎乘之車號Ｆ二五—
    九一三號重型機車右前車頭遂與乙○○駕駛之車號三Ｔ—四
    一八三號自用小客車之左前車門發生擦撞，車號Ｆ二五—九
    一三號重型機車因而倒地滑行並撞擊安全島，致丁○○受有
    右上腹挫擦傷、前頭挫傷之傷害，甲○○則因創傷性顱內出
    血致神經性休克，於同日凌晨四時三十分許傷重不治死亡。
    丁○○、乙○○於肇事後，未為任何有偵查犯罪職權之公務
    員知悉何人為肇事者前，主動向到場處理之臺北縣政府警察
    局中和分局交通分隊警員坦承肇事，進而接受裁判。
二、案經丁○○訴由臺北縣政府警察局中和分局報請暨臺灣板橋
    地方法院檢察署檢察官自動簽分偵查起訴。
    理  由
一、訊據被告乙○○、丁○○固均坦承有於上揭時地駕車與對方
    發生擦撞之事實，惟均矢口否認有何公訴人所指過失致死等
    之犯行，被告乙○○辯稱：其當日係沿臺北縣中和市○○路
    往華中橋方向行駛，通過景平路與連城路口時，其行向之燈
    光號誌為綠燈，當時其也有注意路口左右有無來車，通過路
    口後丁○○的機車就突然撞上其車輛的左前車門，就本件車
    禍之發生，其並無過失云云，被告丁○○則辯稱：其當時係
    由連城路左轉景平路，通過路口時，其行向之燈光號誌為綠
    燈，其左轉到景平路後要往路邊靠，乙○○的車子就從後面
    追撞其機車，就本件車禍之發生，其並無過失云云。
二、經查：
  (一)被告丁○○（有戴安全帽）確有於九十四年七月十四日凌晨
    二時三十五分許，騎乘車號Ｆ二五—九一三號重型機車搭載
    其妻甲○○（有戴安全帽），於臺北縣中和市○○路左轉景
    平路時，與由被告乙○○駕駛、沿景平路往華中橋方向行駛
    之車號三Ｔ—四一八三號自用小客車發生擦撞等情，業經被
    告丁○○、乙○○自承在卷，並有臺北縣政府警察局中和分
    局A2類道路交通事故調查報告表、道路交通事故現場圖、道
    路交通事故調查報告表(一)、(二)各一紙、酒精測定紀錄表二紙
    、現場及車損照片共四十五張附卷可稽，而告訴人即被告丁○○因此交通事故受有右上腹挫擦傷、前頭挫傷之傷害，亦
    有天主教耕莘醫院九十四年九月二十九日乙種診斷證明書一
    紙在卷可參，被害人甲○○則因此交通事故受有創傷性顱內
    出血致神經性休克死亡一節，復經檢察官督同檢驗員相驗屬
    實，製有勘驗筆錄、相驗屍體證明書、驗斷書及相驗照片十
    一張等件在卷可稽。
  (二)被告丁○○、乙○○雖均辯稱其就本件交通事故之發生並無
    過失云云；然證人即現場目擊者丙○○於本院審理中證稱：
    我當時在連城路往土城方向等紅燈，紅燈時間很久，等了一
    段時間，我的眼睛餘光看到有一輛摩托車騎的很靠近景平路
    分隔島，過幾秒後，我就聽到「碰」一聲，我往聲音的方向
    看過去，看到摩托車倒地，這時我的方向還是紅燈，等不到
    十秒鐘，我的方向就變成綠燈；我看到機車倒地時，發現丁○○受傷需要救護車，當時我的方向還是紅燈，就有打第一
    通電話，在通話中我的方向變成綠燈，後來我往前騎，才又
    看到有一個人倒在地上，所以我又打了第二通電話；我在路
    口等紅燈，當連城路上的號誌可以左轉時，就有一個車陣陸
    陸續續左轉，這個車陣結束後一段時間，我才看到剛剛那部
    機車切進來等語（見本院九十五年四月六日審判筆錄第五至
    九頁），以證人丙○○與被告丁○○、乙○○均素不相識，
    亦無特殊之情誼或仇怨，證人丙○○當無故意偏袒任何一方
    之可能，是證人丙○○之證言應屬可信，足見證人丙○○係
    在該路口即連城路往土城方向等候紅燈一段時間後，先看見
    被告丁○○騎乘之機車自連城路左轉至景平路，經幾秒鐘後
    再聽見碰撞聲響，當時證人丙○○行向之號誌仍為紅燈，約
    十秒鐘後始轉為綠燈；而經本院向臺北縣政府函詢事故當日
    臺北縣中和市○○路與景平路口號誌之運作情形可知，於本
    件交通事故發生時即九十四年七月十四日凌晨二時三十五分
    許，屬時制計畫編號04，該時段之號誌共分為四時相，第一
    時相為連城路往土城及連城路往永和方向為綠燈，景平路往
    華中橋及景平路往新店為紅燈，綠燈秒數八秒，行人閃燈七
    秒，行人紅燈三秒，黃燈三秒，紅燈三秒，第二時相為連城
    路往永和方向直行及左轉綠燈，其餘行向均為紅燈，綠燈秒
    數十一秒，行人閃燈七秒，行人紅燈三秒，黃燈三秒，紅燈
    三秒，第三時相為景平路往華中橋及景平路往新店綠燈，其
    餘行向均為紅燈，綠燈秒數十三秒，行人閃燈七秒，行人紅
    燈三秒，黃燈三秒，紅燈三秒，第四時相為景平路往華中橋
    直行及左轉綠燈，其餘行向均為紅燈，綠燈秒數十四秒，行
    人閃燈七秒，行人紅燈三秒，黃燈三秒，紅燈三秒，週期共
    一百一十秒，有臺北縣政府九十五年五月三日北府交工字第
    ０九五０三五九三八四號函可參，是以證人丙○○在聽到本
    件交通事故所發出之碰撞聲響後約十秒鐘其行向號誌即轉為
    綠燈推算，本件交通事故發生時之時相號誌應係屬於第四時
    相，亦即被告乙○○行駛方向之景平路往華中橋直行方向為
    綠燈，被告丁○○行駛方向之連城路左轉景平路為紅燈，而
    非第二時相即被告乙○○行駛方向之景平路往華中橋直行方
    向為紅燈，被告丁○○行駛方向之連城路左轉景平路為綠燈
    （若係第二時相，證人丙○○行向轉為綠燈所需之時間至少
    在五十九秒以上，且距其行向號誌轉甫為紅燈之時間不超過
    二十七秒），此與證人丙○○所述其在該處等紅燈很久，且
    先前有看到一陣車陣自連城路左轉景平路等情均屬相符，益
    徵證人丙○○之證言確屬可信，故於本件交通事故發生時，
    被告丁○○確有闖越紅燈之情形，應堪認定。至被告丁○○
    辯護人質疑證人丙○○看到機車倒地、被告丁○○爬起、其
    再撥打電話通話之時間至少應在三、四十秒以上云云，均僅
    係出於辯護人主觀之臆測，並無任何客觀事實可資佐證，且
    依證人丙○○所描述目睹各過程之時間，確與該路口號誌時
    相之變換情形相符，是被告丁○○之辯護人質疑證人丙○○
    之證言為不可採一詞，自屬無據。
  (三)又依被告丁○○、乙○○供述本件交通事故發生時雙方之行
    向及車速，被告丁○○供稱：我在左轉到景平路後，要往路
    邊靠，當時車速約為時速三十公里等語，被告乙○○則供稱
    ：我在進入路口前，就一般駕駛的視野範圍都沒有看到車子
    ，當時車速約為時速五十公里，是行駛在中間車道等語，及
    本件交通事故發生後，在景平路（往華中橋方向）內側車道
    留有一道長約八公尺之刮地痕，刮地痕起點距離分隔島僅二
    點七公尺，距離後方行人穿越道約二公尺，被告乙○○所駕
    駛之車號三Ｔ—四一八三號自用小客車左前車門留有一明顯
    之凹陷，被告丁○○所騎乘之車號Ｆ二五—九一三號重型機
    車則係車頭嚴重損毀，復有道路交通事故現場圖一紙及車損
    照片八張在卷可佐，足見二車係在通過上開交岔路口甫進入
    景平路，且係在被告丁○○所騎乘之機車欲偏向路邊之際發
    生擦撞。因之，以被告丁○○當時之車速係較被告乙○○之
    車速為慢，是被告丁○○顯係較被告乙○○為早進入上開交
    岔路口，而依當時天氣晴、夜間有照明、柏油路面乾燥無缺
    陷、無障礙物、視距良好，有道路交通事故調查報告表(一)、
    (二)各一紙可參，被告乙○○於進入交岔路口時，自得注意到
    在其左方之被告丁○○機車為是，被告乙○○竟稱其並未看
    見被告丁○○所騎乘之機車，則其顯有疏未注意車前狀況之
    情形甚明；另被告丁○○係在變換車道之際與直行之被告乙○○車輛發生擦撞，被告丁○○竟稱其並未看見被告乙○○
    之來車，堪認被告丁○○亦確有疏未注意並禮讓直行車之情
    形至明。
  (四)按汽車行駛至交岔路口，其行進、轉彎，應遵守燈光號誌或
    交通警察之指示；汽車在雙向二車道之快慢車道間變換車道
    時，應讓直行車先行，並注意安全距離；汽車行駛時，駕駛
    人應注意車前狀況及兩車併行之間隔，並隨時採取必要之安
    全措施；道路交通安全規則第一百零二條第一項第一款、第
    九十七條第五款、第九十四條第三項分別定有明文。被告丁○○、乙○○既考領合法普通重型機車及普通小型車駕駛執
    照，對於上開規定，自當知之甚詳，並應確實遵守，惟被告
    丁○○行經肇事路口，竟未遵守交叉路口之燈光號誌指示，
    貿然闖越紅燈，且於變換車道時，疏未禮讓直行車先行，其
    駕駛行為具有過失至為灼然；而被告乙○○行經肇事路段，
    疏未注意車前狀況，其駕駛行為亦同有過失。而被害人甲○○死亡之結果與被告二人上開過失行為間，均具有相當因果
    關係，及告訴人丁○○受傷之結果與被告乙○○上開過失行
    為間，具有相當因果關係，亦均堪認定。事證明確，被告二
    人犯行，均堪認定。
  (五)至被告丁○○之辯護人雖另指被告乙○○有超速云云，惟肇
    事現場並未遺留有煞車痕或其他可資判斷被告乙○○車速之
    跡證，辯護人以被告乙○○所駕駛車號三Ｔ—四一八三號自
    用小客車之停止位置距離刮地痕起點約有二十四點九公尺而
    謂被告乙○○有超速一節，容有誤會，附此敘明。
三、核被告丁○○所為，係犯刑法第二百七十六條第一項之過失
    致人於死罪；被告乙○○所為，係犯刑法第二百七十六條第
    一項之過失致人於死罪、刑法第二百八十四條第一項前段之
    過失傷害罪。又被告乙○○以一過失駕駛行為，同時致告訴
    人丁○○成傷及被害人甲○○死亡，觸犯構成要件不同之罪
    ，為想像競合犯，應依刑法第五十五條前段之規定，從一重
    之過失致人於死罪論處。又被告丁○○、乙○○於肇事後，
    未被有偵查權之公務員或機關發覺其為犯嫌前，留在事故現
    場向到場處理之臺北縣政府警察局中和分局交通分隊警員承
    認其為肇事人進而接受裁判，亦有臺北縣政府警察局中和分
    局道路交通事故肇事人自首情形紀錄表一紙附卷可參，自均
    應依刑法第六十二條前段之規定減輕其刑。爰審酌被告丁○○既騎乘機車參與道路交通，自應確實遵守交通規則以維護
    本人及其他用路人之安全，竟貿然闖越紅燈，且於變換車道
    時未禮讓直行車先行，過失重大，並致被害人甲○○死亡之
    結果，犯後復未見悔意，兼衡其素行良好，有臺灣高等法院
    被告前案紀錄表一份可參，及其生活狀況、智識程度，且與
    被害人甲○○間為夫妻關係，亦因被害人甲○○之死亡而受
    有重大之精神痛苦等一切情況，量處如主文所示之刑，並諭
    知易科罰金之折算標準；被告乙○○駕駛車輛參與道路交通
    ，自應謹慎行駛以維護本人及其他用路人之安全，竟疏未注
    意車前狀況而肇事，並致告訴人丁○○受傷及被害人甲○○
    死亡之結果，且迄今未與告訴人或被害人家屬達成和解，賠
    償渠等之損失，犯後復未見悔意，兼衡其素行良好，有臺灣
    高等法院被告前案紀錄表一份可憑，及其生活狀況、智識程
    度、過失程度等一切情況，量處如主文所示之刑，並諭知易
    科罰金之折算標準，以示懲儆。末查，被告丁○○前未曾受
    有期徒刑以上刑之宣告，此有臺灣高等法院被告前案紀錄表
    一份在卷可按，因過失致犯本罪，被害人甲○○之母亦未追
    究其刑事責任，經此偵審程序及罪刑之宣告，自當知所警惕
    而無再犯之虞，本院認所宣告之刑，以暫不執行為適當，併
    予宣告緩刑二年，以啟自新。
據上論斷，應依刑事訴訟法第二百九十九條第一項前段，刑法第
第二百七十六條第一項、第二百八十四條第一項前段、第五十五
條、第六十二條前段、第四十一條第一項前段、第七十四條第一
款，罰金罰鍰提高標準條例第一條前段、第二條，判決如主文。
本案經檢察官黃怡華到庭執行職務。
中    華    民    國  九十五  年    六    月    七    日
                      交通法庭  審判長法  官    白光華
                                      法  官    楊志雄
                                      法  官    曾淑娟
上列正本證明與原本無異。
如不服本判決，應於判決送達後十日內向本院提出上訴狀（應附
繕本），上訴於臺灣高等法院。
                                      書記官    陳金鳳
中    華    民    國  九十五  年    六    月    七    日
附錄本案論罪科刑法條全文：
刑法第二百七十六條：
因過失致人於死者，處二年以下有期徒刑、拘役或二千元以下罰
金。
從事業務之人，因業務上之過失犯前項之罪者，處五年以下有期
徒刑或拘役，得併科三千元以下罰金。
中華民國刑法第二百八十四條：
因過失傷害人者，處六月以下有期徒刑、拘役或五百元以下罰金
，致重傷者，處一年以下有期徒刑、拘役或五百元以下罰金。
從事業務之人，因業務上之過失傷害人者，處一年以下有期徒刑
、拘役或一千元以下罰金，致重傷者，處三年以下有期徒刑、拘
役或二千元以下罰金。


司法院資訊處製作；財團法人民間司法改革基金會備份。
